臺灣臺中地方法院刑事判決　　　　　　　　　　　　九十一年度易字第一五七一號
　　公　訴　人　臺灣臺中地方法院檢察署檢察官
　　被　　　告　乙○○
右列被告因違反健康食品管理法案件，經檢察官聲請以簡易判決處刑（九十一年度偵
字第六二一六號），本院臺中簡易庭認不宜以簡易判決處刑（九十一年度中簡字第九
一０號），簽移本院依通常程序審理，暨檢察官移送併辦（九十一年度偵字第一四三
六二號），本院判決如左：
    主  文
乙○○違反食品非依健康食品管理法之規定，不得廣告為健康食品之規定，處有期徒
刑參月，如易科罰金，以參佰元折算壹日。
    事  實
一、乙○○係「強葉生化科技股份有限公司」（設於臺中市○區○○路一五六號，民
    國九十一年二月二十二日始設立登記，以下簡稱強葉公司）之負責人，明知強葉
    公司所生產之「糖福星」係登記為一般食品，並未依健康食品管理法之規定申請
    許可為健康食品，竟自九十一年一月中旬起至同年六月二十六日止，在網址為
    http : // www. artra.yeh.com.tw之強葉公司網站上，介紹「糖福星」食品，
    內容並述及「糖福星：糖尿病生化科技食品」、「二十一世紀最耀眼之醫療性食
    品」、「由乙○○醫師利用日本最新的自然療法，萃取天然植物之有效成分，進
    行動物及人體有效測試，發現三至六個月內可使血糖恢復自動調整功能，血糖不
    正常者可因此產品而脫離高血壓之困擾。利用ＡＤＲＳ（auto detect regulati
    on system）理論可有效使血糖自動調整而遠離血糖過高之危險。其中〞糖福星
    〞經醫學藥學背景深厚之乙○○醫師設計為Ａ、Ｂ雙膠囊，若高血糖併發症多加
    重Ｂ膠囊用量。如此一來，高血糖所引發之一切不利或損傷健康之作用均將消失
    。」等文字，並於同年一月三十日在經濟日報第三十二版刊登「糖福星─世紀
    最耀眼的醫療性食品」及「糖福星」有調節血糖之保健功效之文章，並述及該產
    品為「最新理論，可改善難以控制血糖之糖尿病患者救星」等文字，推銷廣告「
    糖福星」為具有調節血糖等保健功效之健康食品。
二、案經臺中市政府移送臺灣臺中地方法院檢察署檢察官聲請以簡易判決處刑，本院
    臺中簡易庭認不宜以簡易判決處刑，簽移本院依通常程序審理，暨檢察官移送併
    辦。
  理  由
一、訊據被告乙○○固坦承「糖福星」係登記為一般食品，及在上開網站及報紙登載
    右述文字等情不諱，然否認有何違反健康食品管理法之犯行，辯稱：經濟日報上
    之報導及廣告係該報記者甲○○之父親食用後覺得有效，甲○○自願撰寫該篇報
    導並贈送一則廣告向被告致謝，報紙及網站上之內容均未提及健康食品四個字，
    被告不知其行為觸法，現在已將網站關閉云云。然查，證人即經濟日報記者甲○
    ○於本院審理時到庭證稱：因為報社接到強葉公司「糖福星」產品發表會的邀請
    函，因其父親有糖尿病，而帶父親參加發表會，被告送其四盒產品，其父親食用
    後效果不錯，血糖有降低，所以其向被告說要做一篇報導，並贈送一則廣告，初
    稿完成後有拿給被告修改內容等語，且被告亦自承右述廣告文字於登載前均經其
    修改並同意刊登，足證被告對該等廣告文字內容均屬知悉，此外並有九十一年一
    月三十日經濟日報第三十二版、網頁影本共五紙、台中市政府營利事業登記證影
    本一紙在卷可稽，並有被告於偵查中提出之「糖福星」產品一盒扣案可資佐證。
    又按不得因不知法律而免除刑事責任，刑法第十六條前段定有明文，本件被告係
    婦產科專業醫師，又係強葉公司之負責人，自稱從事相關食品之研發多年，對於
    一般食品與健康食品之分別實無諉為不知之理，且被告於本院審理時亦自承因健
    康食品之申請許可耗時較久，規費亦較高，為儘快上市造福糖尿病患者，始將「
    糖福星」申請為一般食品等語，足證被告所辯當屬避重就輕之詞，非可採信。本
    件事證已臻明確，被告之犯行堪以認定。
二、按「健康食品」係指提供特殊營養素或具有特定之保健功效，特別加以標示或廣
    告，而非以治療、矯正人類疾病為目的之食品；次按健康食品之保健功效，應以
    下列方式之一表達︰一如攝取某項健康食品後，可補充人體缺乏之營養素時，宣
    稱該食品具有預防或改善與該營養素相關疾病之功效。二敘述攝取某種健康食品
    後，其中特定營養素、特定成分或該食品對人體生理結構或生理機能之影響。三
    提出科學證據，以支持該健康食品維持或影響人體生理結構或生理機能之說法。
    四敘述攝取某種健康食品後的一般性好處，此為健康食品管理法第二條、第四條
    所明定。被告於報紙及網站上刊登之內容固未明示「健康食品」字樣，然其內容
    均稱食用「糖福星」後可使血糖恢復自動調整功能，改善糖尿病患者之病情，顯
    已明示該產品具有特定之保健功效。核被告乙○○所為，係違反健康食品管理法
    第六條之規定，應依同法第二十一條第一項之規定論處。被告自九十一年一月中
    旬起至同年六月二十六日止在強葉公司之網站上廣告之行為及九十一年一月三十
    日在經濟日報上廣告之行為，係利用同一機會，在同一時間就同一犯罪構成事實
    ，本單一犯意接續進行，以實現一犯罪構成要件之單一行為，為接續犯，應屬單
    純一罪。爰審酌被告為本件犯行前並無前科，素行尚佳，有臺灣高等法院被告全
    國前案紀錄表灣可參，及其犯罪動機、目的、手段、犯罪所生之損害並非甚為重
    大，於查獲後己將網站關閉，有網頁影本一紙可稽等一切情狀，量處如主文所示
    之刑，並諭知易科罰金之折算標準。
三、公訴意旨雖未敘及被告自九十一年一月三十一日起至同年六月二十六日止之犯行
    ，然因此部分與已起訴部分為單純一罪之同一事實，為起訴效力所及，本院自得
    併予審理，附此敘明。
據上論斷，應依刑事訴訟法第四百五十二條、第二百九十九條第一項前段，健康食品
管理法第六條第一項、第二十一條第一項，刑法第十一條前段、第四十一條第一項前
段，罰金罰鍰提高標準條例第二條，判決如主文。
中      華      民  國    九十一    年      九      月      十      日
                                      法  官  陳  慧  珊
右正本證明與原本無異。
如不服本判決，應於送達後十日內向本院提出上訴狀（須附繕本），上訴於台灣高等
法院台中分院。
                                      書記官
中      華      民      國    九十一    年      九      月      十      日
【附錄論罪科刑法條】
健康食品管理法第六條第一項：
食品非依本法之規定，不得標示或廣告為健康食品。
健康食品管理法第二十一條第一項：
未經核淮擅自製造或輸入健康食品或違反第六條第一項規定者，處三年以下有期徒刑
，得併科新台幣一百萬元以下罰金。
